【裁判字號】    89,台上,1690
【裁判日期】    890330
【裁判案由】    違反山坡地保育利用條例
【裁判全文】
最高法院刑事判決                              八十九年度台上字第一六九○號
    上  訴  人  甲○○
    選任辯護人  藍瀛芳律師
右上訴人因違反山坡地保育利用條例案件，不服台灣高等法院中華民國八十七年一月
十三日第二審更審判決（八十六年度上更(二)字第二二○號，起訴案號：台灣台北地方
法院檢察署八十三年偵字第八二八九號），提起上訴，本院判決如左：
    主  文
上訴駁回。
    理  由
按刑事訴訟法第三百七十七條規定：上訴於第三審法院，非以判決違背法令為理由，
不得為之。是提起第三審上訴，應以原判決違背法令為理由，係屬法定要件。如果上
訴理由狀並未依據卷內訴訟資料，具體指摘原判決不適用何種法則或如何適用不當，
或所指摘原判決違法情事，顯與法律規定得為第三審上訴理由之違法情形，不相適合
時，均應認其上訴為違背法律上之程式，予以駁回。本件原判決撤銷第一審之不當判
決，改判仍論處上訴人甲○○於公有山坡地內（原判決誤書為「他人」山坡地），擅
自設置工作物罪刑。係綜核上訴人之部份自白，證人陳鴻偉、陳文通、許春、陳華
政、周成照、林登國、江輔華之證詞，台北縣瑞芳地政事務所測量圖、覆函，台北縣
政府覆函、行政院函等證據為論據，認定上訴人明知自己並無合法權源，於民國八十
年十、十一月間，未經申請許可，擅自在國有未登錄地，而由財政部國有財產局管理
之台北縣平溪鄉○○段芊蓁林小段山坡地內，如原判決附圖所示Ａ、Ｂ（面積各為零
點零零八五公頃、零點零一八八公頃）及Ａ、Ｂ間之水溝上（面積零點零零四九公頃
）設置花壇、磚造圍牆（含圍牆上混凝土）、電動鐵門、水泥地面等多項工作物。嗣
經前台灣省政府農林廳林務局羅東林區管理處台北工作站限期拆除，猶不遵規定，不
予拆除之事實，已詳敘其證據取捨及認定之理由。而以上訴人所辯：伊於六十九年間
向江順結、林登國買受坐落台北縣平溪鄉東勢村芊蓁林三一、三一之一、三二號工寮
三棟後即依現狀使用，花壇設在私人土地上，均在原圍牆範圍內，未曾擴建云云，為
卸責飾詞，不足採信，亦於理由內逐一指駁。復說明上訴人所為，係犯修正前山坡地
保育利用條例第三十四條第一項之罪，事證明確。惟公訴意旨所指：上訴人上開行為
另涉有刑法第三百二十條第二項罪嫌云云。然上述工寮建於五十二年間，已罹於竊佔
罪之追訴權時效期間，因公訴人認此部份與上開有罪部分有裁判上一罪之關係，爰不
另為免訴之判決。又公訴意旨另指：上訴人在上述地點設置工寮、階梯、儲物間、步
道、坡坎、擋土牆，涉有森林法第五十一條第一項罪嫌部分，犯罪尚屬不能證明，因
公訴人認此部份與上開有罪部分亦有裁判上一罪之關係，仍不另為無罪之諭知等情綦
詳。所為論斷，俱有卷內證據資料足憑，從形式上觀察，原判決並無違背法令之情形
存在。查犯罪之時間、地點，除有特殊情形外，並非構成犯罪事實之要素，有罪判決
書關於時間、地點之記載，旨在辨別犯罪之個別性，故依訴訟資料為此記載已達於可
得而定之程度，而無礙於犯罪個別性之辨別者，自不生違背法令之問題。本件上訴人
既有在山坡地上設置圍牆之行為，則其究於八十年四月或十、十一月間設置，已無礙
於犯罪個別性之辨別，原審依訴訟資料記載為八十年十、十一月間，已達於可得而定
之程度，自無違法之處。又有罪判決在確定刑罰權之存在，與民事給付判決須確定給
付額者不同，上訴人設置圍牆之行為既是事實，則該圍牆之高度如何？亦無礙於刑罰
權之認定，原審認附圖所示Ａ、Ｂ範圍內之磚造圍牆及以混凝土加高三十公分部份均
為上訴人所設置，乃其審判職權自由判斷之行使，亦不生違背法令之問題。至行為人
祇要在山坡地內擅自設置工作物即屬違法，不以其設置工作物之結果是否有利於水土
保持為要件。上訴人在山坡地內擅自舖設水泥地，興建圍牆，施作鐵門固非不利於水
土保持，仍難執此之一端即得以解免其罪責。另上訴人於犯罪完成後，雖已經財政部
國有財產局台灣北區辦事處同意出租上開工作物上之土地，但此乃私法契約締立之問
題，與上訴人是否成立犯罪無關，尤無據此得以阻止成立罪名或溯及的消滅業已成立
之犯行。末查證據之取捨及證據之證明力如何，均屬事實審法院得自由裁量、判斷之
職權，苟其此項裁量、判斷，並不悖乎通常一般之人日常生活經驗之定則或論理法則
，又於判決內論其何以作此判斷之心證理由者，即不得任意指摘其為違法，據為提
起第三審上訴之合法理由。上訴意旨置原判決上開明確論斷於不顧，對原審採證、認
事、及證據證明力之審判職權行使，任憑己見，再事爭執，或曰：上訴人僅在磚造圍
牆上加蓋混凝土，磚造圍牆非其所興建，依移送單位所繪製之現場圖，花壇並不在系
爭土地上；或稱：上訴人繼受合法之違建，雖逾期承租，仍非違法行為，本案僅涉及
既成山坡地之使用事實，因時間久遠，應不構成犯罪等語。然其所指摘者均為單純事
實上之爭辯，要非適法之第三審上訴理由。是上訴意旨所指摘原判決違法情事，顯與
法律規定得為第三審上訴理由之違法情形，不相適合。揆諸首開說明，其上訴為違背
法律上之程式，應予駁回。
據上論結，應依刑事訴訟法第三百九十五條前段，判決如主文。
中      華      民      國    八十九    年      三      月     三十     日
                              最高法院刑事第六庭
                                  審判長法官  紀  俊  乾
                                        法官  黃  正  興
                                        法官  陳  東  誥
                                        法官  張  春  福
                                        法官  韓  金  秀
      右正本證明與原本無異
                                              書  記  官
中      華      民      國    八十九    年      四      月      五      日


司法院資訊處製作；財團法人民間司法改革基金會備份。
